【裁判字號】    90,易,573
【裁判日期】    901218
【裁判案由】    竊盜
【裁判全文】
臺灣基隆地方法院刑事判決                            九十年度易字第五七三號
    公  訴  人  臺灣基隆地方法院檢察署檢察官
    被      告  甲○○
右列被告因竊盜案件，經檢察官提起公訴（九十年度偵字第二八六一號），本院判決
如左：
    主  文
甲○○無罪。
    理  由
一、公訴意旨略以：被告甲○○意圖為自己不法之所有，於民國九十年六月二十六日
    八時許，在基隆市○○路三十一號旁停車場，以自己之鑰匙一支，竊取乙○○所
    有車牌號碼為ＥＥＶ—１６２號機車一部，得手後供己騎用，嗣於九十年七月七
    日十九時二十分許，與友人王順利（另為不起訴處分）共乘上開機車時，在基隆
    市○○路七十號前，為警查獲。因認被告涉犯刑法第三百二十條第一項之竊盜罪
    嫌云云。
二、公訴人認被告甲○○涉有前開竊盜罪嫌，無非係以被害人乙○○指述，及其辯稱
    該部機車係向丁○○借用，業經丁○○到庭否認，且其所述九十年六月三十日下
    午六、七時借用機車時間，證人丁○○業於同日下午四、五時進入台灣基隆戒治
    所戒治，且該日證人丁○○使用手機電話通聯記錄上並無被告使用之手機門號通
    話紀錄，因此認被告辯解乃不足採信，應係卸責之詞，資為論據。
三、本院訊據被告甲○○堅決否認有竊盜之犯行，仍堅決辯稱：該部機車係向丁○○
    借用，且其於偵查中僅稱向丁○○借用機車之時間乃為警查獲前一週左右，並未
    明白陳稱係在九十年六月三十日借得，經其事後查證確實之借用機車時間為六月
    二十九日，並於借用機車前係借用朋友劉志明所使用之0000000000號
    手機打電話給丁○○等語。
四、按犯罪事實應依證據認定之，無證據不得推定其犯罪事實；次按不能證明被告犯
    罪或其行為不罰者，應諭知無罪之判決，刑事訴訟法第一百五十四條、第三百零
    一條第一項分別定有明文。次按認定不利於被告之事實，須依積極證據，苟積極
    證據不足為不利於被告事實之認定時，即應為有利於被告之認定，更不必有何有
    利之證據，最高法院三十年上字第八一六號著有判例；再按事實審法院對於證據
    之取捨，依法雖有自由判斷之權，然積極證據不足證明犯罪事實時，被告之抗辯
    或反證縱屬虛偽，仍不能以此資為積極證據應予採信之理由，又認定犯罪事實應
    依證據，為刑事訴訟法所明定，故被告否認犯罪事實所持之辯解，縱屬不能成立
    ，仍非有積極證據足以證明其犯罪行為，不能遽為有罪之認定，最高法院三十年
    上字第四八二號、三十年上字第一八三一號判例可資參照。
四、經查，被害人乙○○之指述僅能認定該部機車乃係遭人竊取，然尚無法據此逕認
    行竊之人為被告甲○○，另被告甲○○自警訊起即一致陳稱該部機車係向丁○○
    借得，而丁○○雖於警訊、偵查及審理中均否認借用該部機車予被告甲○○，但
    證人丁○○如承認其將該部機車借予被告，則將被追究機車來源，並可能遭竊盜
    或贓物罪之訴追，因此證人丁○○之利害關係顯與被告相背，其證詞之真實性要
    難遽信。並被告於警訊初稱係在九十年七月二、三日向丁○○借得該部機車，後
    又稱應係同年六月三十日借得機車，經警問以何以二次供述時間不同，則稱確實
    日期不清楚，只知約應一星期前向丁○○借得。偵查中被告亦辯稱係為警察查獲
    前一星期向丁○○借得該部機車。因此足認被告迄至偵查終結止，尚未能明確說
    明向證人丁○○借得機車之時間。而被告於本院審理中辯稱，係九十年六月二十
    九日先向證人劉志明借用手機撥打電話給證人丁○○後，方前往丁○○女友住處
    借得機車，並提出證人劉志明使用之門號為0000000000號手機通話明
    細表，確實於九十年六月二十九日下午三十四十一分許曾撥打證人丁○○之門號
    為0000000000號手機之通話記錄為證。而證人丁○○則稱被告確實曾
    於其進入戒治所前一、二天打電話給他，並前往其女友住處找他聊天。是以被告
    辯解尚非全屬無據。又以共乘該部機車同時為警查獲王順利警訊、偵查中均稱，
    被告向其告知該部機車係向丁○○借得，顯然被告此部分抗辯並非臨訟捏造以推
    卸罪責，否則要難於二人同時經警查獲後分別製作筆錄仍能供述一致。再者，經
    本院傳訊承辦本件竊盜案件之警員丙○○證稱，被告於警局因辯稱該部機車係向
    丁○○借得，故曾當其面前撥打電話予其稱係丁○○女友之女子，詢問如何歸還
    向丁○○借得之機車，該名女子回答將機車還到他們家中即可。因此被告辯解尚
    非如公訴人所稱全無足憑信。復且因本案並無任何目擊證人之指證或積極物證足
    證被告有竊盜之犯行，自不得僅認被告所辯未經證人丁○○證述相符而無法確信
    為真，即在別無積極證據之情形下，遽認被告有此部分竊盜犯行，況且證人丁○○之利害關係與被告相背前已詳述，且被告辯解尚有部分與事實相符，並非全部
    無法證明為真，而本院復查無其他積極證據足認被告確有公訴人起訴之犯行，依
    前揭判例所示意旨，本案既不能證明被告犯罪，即應為被告無罪判決之諭知。據
    上論斷，應依刑事訴訟法第三百零一條第一項，判決如主文。
本案經檢察官黃士元到庭執行職務
中      華      民      國      九十      年    十二    月     十八     日
                                      台灣基隆地方法院刑事第二庭
                                              法  官  王 翠 芬
右正本證明與原本無異。
對於本件判決如有不服，應於收受送達後十日內，向本院提出上訴書狀，上訴於臺灣
高等法院，並按他造當事人之人數附具繕本。
                                              書記官  明 祖 斌
中      華      民      國      九十      年    十二    月     二十     日


司法院資訊處製作；財團法人民間司法改革基金會備份。
